【裁判字號】    99,交聲,1260
【裁判日期】    990531
【裁判案由】    聲明異議
【裁判全文】
臺灣高雄地方法院交通事件裁定        99年度交聲字第1260號
原處分機關  高雄市政府交通局
異  議  人  甲○○
上列異議人即受處分人因違反道路交通管理處罰條例案件，對於
高雄市政府交通局於民國99年4 月7 日所為之裁決處分（原處分
案號：高市交裁字第裁32-B00000000號）聲明異議，本院裁定如
下：
    主  文
原處分撤銷。
    理  由
一、按汽車駕駛人，駕駛汽車經測試檢定，酒精濃度超過規定標
    準者，處新台幣（下同）15,000元以上60,000元以下罰鍰，
    並當場移置保管其車輛及吊扣其駕駛執照1 年，道路交通管
    理處罰條例第35條第1 項第1 款定有明文；又汽車駕駛人，
    有前述違反第35條第1 項規定之情形者，應接受道路交通安
    全講習，同條例第24條第1 項第2 款亦有明文。又該法所指
    之車輛，係指在道路上以原動機行駛之汽車（包括機器腳踏
    車）或以人力、獸力行駛之車輛，故機車亦在規範範圍內，
    同法第3 條第8 款亦有規定。末按違反道路交通管理處罰條
    例第35條第1 項第1 款之事件，吐氣所含酒精濃度超過每公
    升0.4 毫克以上未滿0.55毫克，逾越到案期限60日以上，繳
    納罰鍰或到案聽候裁決，違規車別為機器腳踏車者處37,500
    元罰鍰，亦有違反道路交通管理事件統一裁罰基準及處理細
    則第2 條及違反道路交通管理事件統一裁罰基準表可參。
二、原處分意旨略以：本件異議人即受處分人甲○○明知喝酒後
    不得駕駛動力交通工具，仍於酒後駕駛車牌號碼AR3-099 號
    重型機車，於民國97年9 月1 日下午6 時45分許，行經高雄
    市苓雅區○○○路148 號前時，與不詳車號之機車發生擦撞
    而摔倒受傷，經警前往處理將受處分人送醫治療，嗣由醫院
    檢測其血液酒精濃度為86mg/dl ，換算為呼氣酒精濃度達每
    公升0.43毫克，即以受處分人違反道路交通管理處罰條例第
    35條第1 項第1 款規定掣單舉發，因認受處分人違反道路交
    通管理處罰條例第35條第1 項第1 款、第24條第1 項第2款
    （漏載第1 項第2 款）、違反道路交通管理事件統一裁罰基
    準及處理細則第41條、第43條、第44條、第67條及違反道路
    交通管理事件統一裁罰基準表之規定，裁處罰鍰37,500元、
    吊扣駕駛執照1 年並施以道路交通安全講習等語。
三、聲明異議意旨略以：其因上開酒駕案件同時違反刑事法律，
    業經移送高雄地檢署處理，經檢察官以98年度偵字第15340
    號為緩起訴處分確定，期間為1 年，其已繳交4 萬元予國庫
    ，惟原處分機關仍為裁處罰鍰處分，有違一事不二罰原則，
    爰請本院撤銷罰鍰之處分。
四、經查：
（一）異議人於99年4 月14日代為收受上開裁決書後，於同月28
      日向本院聲明異議，有送達證書及本院收文章在卷可查，
      足認其聲明異議於接到裁決書之翌日起20日內提出，程序
      上應屬適法。
（二）受處分人於前揭時、地酒後駕駛上揭自小客車，經醫院測
      得其血液酒精濃度為86mg/dl ，換算為呼氣酒精濃度達每
      公升0.43毫克一事，有高雄市政府警察局舉發違反道路交
      通管理事件通知單（高市警交字第B00000000 號）、邱外
      科醫院生化檢驗報告單各1 紙、98年度偵字第15340 號緩
      起訴處分書1 份附卷足憑，並為受處分人所不爭執，上情
      堪可認定。受處分人並因上開酒駕案件同時違反刑事法律
      ，業經移送臺灣高雄地方法院檢察署（下稱高雄地檢署）
      處理，經該署檢察官於98年5 月27日以98年度偵字第1534
      0號為緩起訴處分，緩起訴期間為1年，異議人並須繳交4
      萬元予國庫，異議人業已履行，其緩起訴時間自98年6月
      15日至99年6 月14日等情，有該緩起訴處分書及臺灣高雄
      地方法院檢察署自行收納款項統一收據在卷可按。
（三）行政罰法第26條規定「一行為同時觸犯刑事法律及違反行
      政法上義務規定者，依刑事法律處罰之。但其行為應處以
      其他種類行政罰或得沒入之物而未經法院宣告沒收者，亦
      得裁處之。前項行為如經不起訴處分或為無罪、免訴、不
      受理、不付審理之裁判確定者，得依違反行政法上義務規
      定裁處之」，此即一事不二罰原則；究其立法目的，係鑑
      於刑罰與行政罰同屬對不法行為之制裁，而刑罰之制裁功
      能較強，刑事程序較嚴謹，故以刑事處罰為優先，僅於刑
      罰不能達到相同或可替代功能時，始得科以行政罰。職此
      ，行為人同一酒後駕車之行為，同時觸犯刑事法律及違反
      行政法上義務者，道路交通管理處罰機關除依行政罰法第
      26條第1 項但書規定，得處以其他種類之行政罰外，關於
      與刑罰罰金相類之罰鍰部分，尚不得逕予裁處，應先移送
      地方法院檢察署檢察官處理，如於移送後有行政罰法第26
      條第2 項所定不起訴等事由，始得依違反行政法上義務規
      定裁處罰鍰；反之，如經檢察官偵查後起訴，經法院判決
      確定者，依上開一事不二罰原則，即不得再科以罰鍰處分
      。
（四）本件異議人所受之緩起訴處分及向國庫支付一定金額，固
      非刑法所定刑罰之種類，然已對異議人之名譽、心理產生
      相當制約並影響被告之財產等權益，亦應可實質該當行政
      罰法第26條第1 項之「依刑事法律」之處罰。據此，原處
      分機關依道路交通管理處罰條例第35條第1 項第1 款之規
      定，對異議人上開酒後駕車之違規行為予以裁罰時，除其
      行為應處以其他種類行政罰即吊扣駕駛執照12個月、施以
      道安講習部分仍得予以裁處外，裁處罰鍰部分，自不得再
      科處行政罰對於異議人予以重複處罰。惟按受處分人於緩
      起訴期間內，若有刑事訴訟法第253 條之3 第1 項規定之
      情形，檢察官尚得依職權撤銷原處分，繼續偵查或起訴，
      是於緩起訴之猶豫期間內，受處分人之刑事訴追程式仍未
      終局確定，必須受檢察官持續觀察，其緩起訴處分一旦經
      檢察官撤銷，並依法追訴，法院仍得依審理結果，為受處
      分人有罪科刑之裁判，另受處分人先前所繳納之緩起訴處
      分金，依刑事訴訟法第253 條之3 第2 項規定，乃不得請
      求返還或賠償，是於緩起訴期間未確定期滿前，其「刑事
      法律處罰」尚未告確定，自無從依道路交通管理處罰條例
      第35條第8 項規定就其與「本條例第92條第3 項所訂最低
      罰鍰基準規定」相較，是依行政罰法第26條之立法意旨，
      在緩起訴處分尚未實質確定前（即緩起訴猶豫期間經過而
      未經撤銷），行政機關尚無得為行政裁罰之餘地。
五、綜上所述，本件異議人既因同一酒後駕車事實同時觸犯刑事
    法律及違反行政法上義務，其緩起訴期間於99年6 月14日方
    屆滿，異議人之刑事處罰之罰金尚未確定前，原處分機關尚
    無從依道路交通管理處罰條例第35條第8 項裁決其繳納不足
    最低罰鍰之數額，是原處分機關逕以異議人酒精濃度超過規
    定標準而對其裁處罰鍰37,500元部分，即有可議之處，應由
    本院予以撤銷，由原處分機關視緩起訴處分之終局執行結果
    ，另為適法之處分。另原處分機關裁處異議人吊扣駕駛執照
    12個月及施以道安講習部分，雖屬其他種類之行政裁罰，於
    法並無不合，異議人亦未就此提出異議，惟本件酒後駕車只
    有一個交通違規行為，有關其處罰效果之罰鍰、吊扣駕駛執
    照與施以道路交通安全講習應無從分離（台灣高等法院暨所
    屬法院98年度法律座談會意見參照），自應由本院一併予以
    撤銷，待原處分機關視緩起訴處分之終局執行結果，再一併
    為適法之處分。
六、依道路交通案件處理辦法第20條前段，爰裁定如主文。
中    華    民    國    99    年    5   月    31    日
                  交通法庭    法  官  張琬如
以上正本證明與原本無異。
如不服本裁定，應於收受送達後5 日內向本院提出抗告狀。
中    華    民    國    99    年    5     月    31    日
                              書記官  劉甄庭

司法院資訊處製作；財團法人民間司法改革基金會備份。
